臺灣高等法院高雄分院刑事判決
111年度上訴字第121號
上  訴  人  
即  被  告  賴心元


選任辯護人  藍奕傑律師
上列上訴人因違反槍砲彈藥刀械管制條例案件，不服臺灣屏東地
方法院110年度重訴字第1號，中華民國110年12月8日第一審判決
有關量刑部分（起訴及移送併辦案號：臺灣屏東地方檢察署109
年度偵字第8159號、110年度偵字第201號），提起上訴，本院判
決如下：
    主  文
上訴駁回。
    理  由
壹、程序事項：
    刑事訴訟法第348 條第3 項規定：「上訴得明示僅就判決之
     刑、沒收或保安處分一部為之」。則若僅對宣告刑部分，
    提起上訴，其效力不及於原審所認定之犯罪事實，犯罪事實
    即不在上訴審審查範圍，而應以原審法院所認定之犯罪事實
    ，審認其宣告刑妥適與否的判斷基礎。本件上訴人即被告賴
    心元（下稱被告）於本院審理中，陳明係針對原審判決關於
    量刑部分提起上訴（見本院第92頁），對原審判決所認定之
    犯罪事實、罪名事項均未表示不服。依前述說明，本院僅就
    原審判決所宣告之刑是否妥適進行審理，先此敘明。　
貳、本案據以審查量刑妥適與否之原審所認定之犯罪事實、所犯
    罪名及宣告刑
一、犯罪事實：
　　被告明知可發射子彈具殺傷力之槍枝及具殺傷力之子彈，均
    為槍砲彈藥刀械管制條例所規定之管制物品，非經中央主管
    機關許可，不得製造，乃未經許可，基於非法製造可發射子
    彈具殺傷力之槍枝、子彈之犯意，使用其所有如附表編號40
    所示之行動電話1 支（含SIM 卡1 張）作為查詢、聯繫工具
    ，於民國108 年12月至109 年5 月間，在高雄市○○區○○○路0
    00 ○0 號BCS 武器空間生存遊戲專賣高雄建國店（起訴書誤
    載為武力空間，應予更正）、位於屏東縣○○市○○○路000 ○0 
    號101 模型店，陸續購入附表編號4、6 至10所示操作槍6 
    支（購買時槍管未貫通）；附表編號11所示之槍管2 支（購
    買時未貫通）、撞針、裝飾彈、底火後，於109 年3 至4 月
    間，在其當時位於屏東縣○○市○○○路00○0 號租屋處，接續使
    用其所有附表編號27、32、34、36所示之物，嘗試將附表編
    號4 、6 至10所示操作槍6 支之槍管貫通，並持其所有未扣
    案之十字起子1 支卸下如附表編號4 所示手槍之滑套上撞針
    螺絲後，裝上撞針並鎖上螺絲固定，以此方式製造附表編號
    4 所示具殺傷力之非制式手槍1 支，及屬於公告槍砲主要組
    成零件之已貫通金屬槍管2 支，並持有之，賴心元接續於同
    時地，以其所有未扣案之一字起子1 支將底火裝填至裝飾彈
    內，以此方式製造具殺傷力之子彈6 顆，而持有之。
二、所犯罪名：
　　犯修正前槍砲彈藥刀械管制條例第8 條第1項之非法製造可
    發射子彈具殺傷力之槍枝罪、槍砲彈藥刀械管制條例第12條
    第1 項之非法製造子彈罪。被告製造槍、彈後持有之低度行
    為；製造、持有槍枝主要組成零件之行為屬製造槍枝之階段
    行為，皆為製造之高度行為吸收，不另論罪。被告以接續之
    一行為，同時觸犯非法製造可發射子彈具殺傷力之槍枝罪、
    非法製造子彈罪，違禁物客體種類不同，為想像競合犯，應
    依刑法第55條前段規定，從一重之非法製造可發射子彈具殺
    傷力之槍枝罪處斷。
三、原判決量刑審酌：
　　審酌被告漠視法令製造槍、彈，對社會治安及他人身體、生
    命安全潛藏之危害甚鉅；惟犯後始終坦承犯行，並配合警方
    偵辦，據證人鄭清文於證述明確（原審卷第198 頁）；兼衡
    其製造可發射子彈具殺傷力之槍枝數量為1 支，製造具殺傷
    力之子彈數量為6 顆，暨其犯罪動機、目的、手段、自陳之
    智識程度及生活狀況（原審卷第225 頁）等一切情狀，量處
    處有期徒刑5年2月，併科罰金新臺幣10萬元，罰金如易服勞
    役，以新臺幣1000元折算1日。
四、上訴意旨以：㈠被告於警方知悉其涉犯本罪前，在與警方一
    同搭車前往查獲現場時，於車內即向警員蔡昆庭坦承犯行，
    警方所出具之職務報告書亦說明被告符合自首之要件，原審
    未適用槍砲彈藥刀械管制條例第18 條第1項減輕其刑，有判
    決不適用法則之違誤。㈡被告是到高中改學音樂，因為不是
    從小就學音樂，所以中間有休學過，延畢2 年，但還是沒有
    畢業，也不想給家裡負擔，且被告喜歡敲敲打打，也去水族
    館工作，後來也更投資過水族生意但失利。被告因為學業、
    工作不順，女友不幸過世，在種種壓力下，一開始是基於好
    奇才去買衝鋒槍來看，後來因為罹患憂鬱症，也有輕生的念
    頭，而槍的殺傷力是最大的，所以他就有改造槍的念頭，但
    女友發現，拜託被告不要這樣，才放棄了這個念頭，只是他
    不知道如何處理槍枝，他有向警察詢問過操作槍要如何報繳
    ，警察回應被告說槍枝要報繳，是要完整的操作槍，但如果
    有改造、變造的行為，無法給予報繳，所以當初警察在租屋
    處現場才看到槍枝的是零散零件，與一般從事暴力犯罪情節
    不同，本件情輕法重，原審未適用刑法第59條酌減其刑亦有
    不當。　　
五、本院之判斷：㈠證人鄭清文（即高雄市政府警察局林園分局
    小隊長）於原審證稱：當天搜索地點為屏東縣○○市○○○路00○
    0 號，據民眾杜月理檢舉陳述這房子是被告租賃的地方。我
    們是經由被告、杜月理陪同進去的。進去屋子以後，我們搜
    到相關改造槍枝工具、違禁品之後，被告才承認他有改造。
    進屋之前，在杜月理的家時，我有大概問被告一下，他只說
    有在玩道具槍，沒有說到改造的部分。他說他有去模型店買
    模型槍那些東西，只講這部分而已。他跟我說他自己有在收
    藏等語（見原審卷第180 至182 、184 、191 至192 頁），
    被告亦供稱：還沒有看到工具之前，我有講我有道具槍，但
    我沒有跟他說我有改造的部分等語（見原審卷第222 頁）。
    核證人鄭清文、被告關於「發現改造槍枝工具之前，被告僅
    提及有道具槍，未陳述有改造槍枝；證人鄭清文發現改造槍
    枝工具之後，被告始坦承有改造槍枝」之事實，2人供述大
    致相符。是被告並未於警方前往搜查前告知有改造槍枝之情
    事，而證人鄭清文於本案租屋處搜得改造槍枝工具時，已經
    由客觀性證據而可直接指向被告涉有非法製造可發射子彈具
    殺傷力之槍枝犯嫌，非僅止於「單純主觀上之懷疑」，應認
    被告於查獲改造槍枝工具時已被「發覺」犯罪，被告之後始
    坦承犯行。㈡證人蔡昆庭（即高雄市政府警察局林園分局警
    員）於本院審理時證稱：「（是否清楚報案內容？）當時是
    鄭清文接獲的，後來是我與莊朝順和鄭清文小隊長一起去的
    ，報案的內容大概就是有民眾檢舉被告的租屋處有毒品及槍
    枝。」、「（你們後來是怎樣從杜月理家裡到被告租屋處？
    ）是莊朝順開車，我坐在後面與被告同一車，小隊長與房東
    同一車。」、「（除了剛剛這些人外，還有無其他人在你們
    車上？）好像是被告的一個朋友。」、「（你們在車上的時
    候，你與被告有無交談？） 有的。」、「（你與被告的交
    談內容為何？）我印象中有詢問被告住家是否有違禁品，被
    告那時候有說他有嘗試在弄操作槍。」、「（你有無問他有
    無貫通？）是被告自己說他有嘗試在做操作槍貫通的部份，
    但是沒有成功。」、「（你的意思是說他有跟你說但他不確
    定是否有殺傷力？）他是有說嘗試貫通操作槍的槍管，但沒
    有說到有殺傷力的部份。」等語，被告似於前往租屋現場途
    中告知警方嘗試改造槍枝之情事。然證人蔡昆庭亦證稱：「
    （ 你們接獲情資去被告家搜索前，情資是何內容？）那時
    候的情資，小隊長有給我和莊朝順看，內容有拍到被告三樓
    房間有一個鑽台，還有毒品及槍枝，鑽台部分，我們到現場
    時有測試過能不能動，確實是可以動。」、「（ 影片的內
    容為何？）影片的內容是他拍到被告三樓的房間中有毒品及
    槍枝，我印象中是這樣。」等語（見本院卷第118-120頁）
    ，足徵在警方接獲報案之前，經由檢舉資料已知被告租屋處
    有鑽台及槍枝，亦即警方在被告在車內告知有嘗試貫通操作
    槍的槍管之前，已有具體之證據懷疑被告非法從事槍枝製造
    之罪嫌，難認被告有自首之情事。㈢高雄市政府警察局林園
    分局函覆原審法院所檢具之職務報告（製作人為前揭證人鄭
    清文）固記載稱：本案因係民眾報案職尚未發覺犯罪及發現
    相關違禁物時，確由被告同意搜索下帶領前往執行搜索而查
    獲相關違禁品，且被告到案犯後態度良好深具悔意，故查被
    告應係符合刑法第62條自首之要件等語（見原審卷第143頁
    ）。然而同一職務報告前段已說明：於109年8月28日13時，
    接獲民眾杜OO報案指稱：其所有位於屏東市建興南路……租賃
    予被告之房屋內發現疑有槍枝物品，職於獲報後即率偵查佐
    蔡昆庭等前往了解查緝等語，則證人即小隊長鄭清文接獲檢
    舉時即有相當之證據懷疑被告涉犯有槍枝之犯行，職務報告
    後段所稱「職尚未發覺犯罪及發現相關違禁物時，由被告同
    意搜索下帶領前往執行搜索」等語，顯然誤認自首之定義，
    不足為被告有利之認定。被告既並無自首之情事，自無槍砲
    彈藥刀械管制條例第18 條第1項自首並報繳減輕刑罰之適用
    。㈣至辯護人為被告辯稱：被告有向警察詢問過操作槍要如
    何報繳，警察回應被告說槍枝要報繳，是要完整的操作槍，
    但如果有改造、變造的行為，無法給予報繳云云。微論被告
    從警詢迄於原審審理時從未提及曾經向警方詢問報繳之程序
    ，則此部分主張是否可信已非無疑，更何況所述係指操作槍
    ，操作槍既非管制之槍枝，自不生報繳之問題。是辯護人此
    部分所辯不足為被告有利之認定。㈤製造非制式手槍之犯罪
    行為，並非一般國民社會情感認為可輕易憫恕之犯罪，被告
    上開所陳述曾經休學、投資失利、女友死亡，目前之身心狀
    態等，亦與刑法第59條所定犯罪之發有特殊之原因或環境，
    在客觀上足以引起一般之同情之要件不符，原判決已詳為說
    明，所為說明於法並無不合，被告再事爭執，請求酌減其刑
    ，並無理由。綜上所述，被告上訴執以指摘者並無理由，原
    判決量處有期徒刑5年2月，併科罰金新臺幣10萬元，及諭知
    罰金如易服勞役之折算標準，並無不當，被告上訴為無理由
    ，應予駁回。
據上論結，應依刑事訴訟法第368條，判決如主文。
本案經檢察官鍾忠孝到庭執行職務。
中　　華　　民　　國　　111 　年　　5 　　月　　9 　　日
                  刑事第四庭    審判長法  官  黃建榮
                                      法  官  任森銓
                                      法  官  李嘉興
以上正本證明與原本無異。
如不服本判決應於收受本判決後20日內向本院提出上訴書狀，其
未敘述上訴理由者，並得於提起上訴後20日內向本院補提理由書
狀（均須按他造當事人之人數附繕本）「切勿逕送上級法院」。
中　　華　　民　　國　　111 　年　　5 　　月　　9 　　日
　　　　　　　　　　　　　　　　　　　書記官  賴梅琴
附錄本判決論罪科刑法條：
修正前槍砲彈藥刀械管制條例第8條
未經許可，製造、販賣或運輸鋼筆槍、瓦斯槍、麻醉槍、獵槍、
空氣槍或第四條第一項第一款所定其他可發射金屬或子彈具有殺
傷力之各式槍砲者，處無期徒刑或五年以上有期徒刑，併科新臺
幣一千萬元以下罰金。
未經許可，轉讓、出租或出借前項所列槍枝者，處五年以上有期
徒刑，併科新臺幣一千萬元以下罰金。
意圖供自己或他人犯罪之用，而犯前二項之罪者，處無期徒刑或
七年以上有期徒刑，併科新臺幣一千萬元以下罰金。
未經許可，持有、寄藏或意圖販賣而陳列第一項所列槍枝者，處
三年以上十年以下有期徒刑，併科新臺幣七百萬元以下罰金。
第一項至第三項之未遂犯罰之。
犯第一項、第二項或第四項有關空氣槍之罪，其情節輕微者，得
減輕其刑。
槍砲彈藥刀械管制條例第12條
未經許可，製造、販賣或運輸子彈者，處一年以上七年以下有期
徒刑，併科新臺幣五百萬元以下罰金。
未經許可，轉讓、出租或出借子彈者，處六月以上五年以下有期
徒刑，併科新臺幣三百萬元以下罰金。
意圖供自己或他人犯罪之用，而犯前二項之罪者，處三年以上十
年以下有期徒刑，併科新臺幣七百萬元以下罰金。
未經許可，持有、寄藏或意圖販賣而陳列子彈者，處五年以下有
期徒刑，併科新臺幣三百萬元以下罰金。
第一項至第三項之未遂犯罰之。
附表：
編號 物品名稱及數量　　　　　 備註　　　　　　　　　　　　 沒收與否及其依據 1 白色晶體1 包（毛重1.77公克）  不於本案宣告沒收。 2 白色晶體1 包（毛重0.34公克）  不於本案宣告沒收。 3 白色晶體1 包（毛重0.19公克）  不於本案宣告沒收。 4 非制式手槍1 支（含彈匣1個） 送鑑手槍1 支（槍枝管制編號0000000000號），認係非制式手槍，由仿手槍外型製造之槍枝，組裝已貫通之金屬槍管而成，擊發功能正常，可供擊發適用子彈使用，認具殺傷力。 依刑法第38條第1 項規定宣告沒收。 5 非制式子彈11顆 送鑑子彈11顆，認均係非制式子彈，由金屬彈殼組合直徑約8.8mm 金屬彈頭而成，採樣6 顆試射：1 顆，可擊發，認具殺傷力；5 顆，雖均可擊發，惟發射動能均不足，認不具殺傷力。 1.未經試射之具殺傷力子彈5顆均依刑法第38條第1 項規定宣告沒收。 2.經試射之具殺傷力子彈1 顆不沒收。 3.經試射之不具殺傷力子彈5顆均不沒收。 6 仿半自動手槍製造之槍枝1支（含彈匣1 個） 送鑑手槍1 支（槍枝管制編號0000000000號），認係仿半自動手槍製造之槍枝，經檢視，欠缺槍管，無法供發射彈丸使用，依現狀，認不具殺傷力。 依刑法第38條第2 項前段規定宣告沒收。 7 仿半自動手槍製造之槍枝1支（含彈匣1 個） 送鑑手槍1 支（槍枝管制編號0000000000號），認係仿半自動手槍製造之槍枝，經檢視，欠缺槍管，無法供發射彈丸使用，依現狀，認不具殺傷力。 依刑法第38條第2 項前段規定宣告沒收。 8 非制式手槍1 支（含彈匣1個） 送鑑手槍1 支（槍枝管制編號0000000000號），認係非制式手槍，為仿手槍外型製造之槍枝，槍管內具阻鐵，無法發射彈丸，認不具殺傷力。 依刑法第38條第2 項前段規定宣告沒收。 9 非制式手槍1 支（含彈匣1個） 送鑑手槍1 支（槍枝管制編號0000000000號），認係非制式手槍，為仿手槍外型製造之槍枝，槍管內具阻鐵且不具槍機，無法發射彈丸，認不具殺傷力。 依刑法第38條第2 項前段規定宣告沒收。 10 非制式手槍1 支（含彈匣1個） 送鑑手槍1 支（槍枝管制編號0000000000號），認係非制式手槍，為仿手槍外型製造之槍枝，槍管內具阻鐵，無法發射彈丸，認不具殺傷力。 依刑法第38條第2 項前段規定宣告沒收。 11 已貫通之金屬槍管2 支 1.送鑑槍管2 支，認均係已貫通之金屬槍管（可供組成具殺傷力槍枝使用）。 2.均屬公告之槍砲主要組成零件。 依刑法第38條第1 項規定宣告沒收。 12 金屬槍管彈室端1 支、金屬管2 支（扣押物品目錄表記載為已裁切之短槍槍管〈已貫通〉） 1.送鑑槍管3 支，認分係金屬槍管彈室端（1 支）、金屬管（（2 支）。 2.均未列入公告之槍砲主要組成零件。 依刑法第38條第2 項前段規定宣告沒收。 13 彈簧（小彈簧）1 個 1.送鑑彈簧1 支，認係金屬彈簧。 2.未列入公告之槍砲主要組成零件。 不予沒收。 14 短槍零組件3 個 1.送鑑短槍零組件1 包，認分係金屬撞針擋板、金屬棒、金屬撞針、金屬彈簧。 2.金屬撞針非屬公告之槍砲主要組成零件；其餘物品未列入公告之槍砲主要組成零件。 不予沒收。 15 非制式彈頭（9 釐米字彈頭）4顆 1.送鑑彈頭4 顆，認均係非制式金屬彈頭。 2.均未列入公告之彈藥主要組成零件。 不予沒收。 16 非制式彈殼（9 厘米子彈殼）10顆 1.送鑑彈殼10顆，鑑定情形如下：⑴9 顆，認均係非制式金屬彈殼；⑵1 顆，認係遭截短之口徑9mm 制式空包彈彈殼。 2.均未列入公告之彈藥主要組成零件。 不予沒收。 17 非制式子彈（9 釐米空包彈）7 顆 1.送鑑空包彈7 顆，認均係口徑9mm 制式空包彈，均不具金屬彈頭，認不具殺傷力。 2.均未列入公告之彈藥主要組成零件。 不予沒收。 18 非制式子彈（9 厘米子彈改造零件）49顆 1.送鑑九厘米子彈改造零件1 包，認均係非制式金屬彈殼。 2.均未列入公告之彈藥主要組成零件。 不予沒收。 19 非制式子彈（掌心雷短槍子彈改造零件）49顆 1.送鑑掌心雷短槍子彈改造零件1 包，鑑定情形如下：⑴40顆，認均係非制式金屬彈殼；⑵9 顆，認均係非制式子彈，由金屬彈殼組合直徑約6.4mm 金屬彈頭而成，內均不具火藥，依現狀，認不具殺傷力。 2.均未列入公告之彈藥主要組成零件。 不予沒收。 20 吸食器1 組  不於本案宣告沒收。 21 分裝袋1 包  不於本案宣告沒收。 22 銼刀2 支  不予沒收。 23 尖嘴鉗1 支  不予沒收。 24 電動雕刻筆1 支  不予沒收。 25 工具盒1 盒  不予沒收。 26 電鑽鑽頭包1 包  不予沒收。 27 電鑽鑽頭12支  依刑法第38條第2 項前段規定 28 六角形扳手6 支  不予沒收。 29 工業用手套2 雙  不予沒收。 30 電動研磨機1 個  不予沒收。 31 虎口鉗2 個  不予沒收。 32 固定式電鑽1 個  依刑法第38條第2 項前段規定宣告沒收。 33 手提式車線機1 個  不予沒收。 34 砂輪機1 個  依刑法第38條第2 項前段規定宣告沒收。 35 拋光機1 個  不予沒收。 36 手攜式電鑽2 個  依刑法第38條第2 項前段規定宣告沒收。 37 固定式鑽孔機具1 個  不予沒收。 38 房屋租賃契約1 本  不予沒收。 39 修飾膠帶1 捲  不予沒收。 40 行動電話1 支（含門號0000000000號SIM 卡1 張）  依刑法第38條第2 項前段規定宣告沒收。